【裁判字號】    89,上訴,800
【裁判日期】    890728
【裁判案由】    偽造有價證券
【裁判全文】
臺灣高等法院高雄分院刑事判決                    八十九年度上訴字第八號
    上  訴  人
    即  被  告  甲○○
    指定辯護人  本院公設辯護人  孫妙岑
右上訴人因偽造有價證券案件，不服臺灣屏東地方法院八十九年度訴字第四號中華民
國八十九年五月十二日第一審判決（起訴案號：臺灣屏東地方法院檢察署八十八年度
偵字第六五九四號），提起上訴，本院判決如左：
      主  文
上訴駁回。
甲○○緩刑肆年。
      事  實
一、甲○○於民國八十三年一月間，在屏東縣屏東市○○路三七七號之三住處，召集
    民間互助會，自任會首，每會新台幣（下同）一萬元，包括會首共三十六名會員
    ，其姊乙○○○參加二會，外甥女即乙○○○之女丙○○參加一會。詎甲○○基
    於意圖為自己不法所有及偽造私文書之概括犯意，於會期中，未經活會會員乙○○○、丙○○等人之同意或授權，即於競標二十會（不含首會）後，陸續冒用會
    員乙○○○及丙○○二人名義，在標單上書寫該二人之姓名及標息，依習慣足以
    表示乙○○○、丙○○書寫之標單私文書，持之參加競標而標得會款共三次（第
    一次於第二十會時，冒用乙○○○名義以三千元得標，詐得活會會款十一萬二千
    元；第二次於第二十五會時冒用乙○○○名義以三千元得標，詐得活會會款七萬
    七千元；第三次於三十會時，冒用丙○○名義以二千八百元得標，詐得活會會款
    四萬三千元），足以生損害於乙○○○、丙○○及其他活會會員，並基於意圖供
    行使之用，連續在空白商業本票上書寫發票日期、面額一萬元、發票人乙○○○
    及丙○○姓名並蓋上其指印，完成發票行為，偽造乙○○○名義本票二十五張，
    丙○○名義五張，嗣持上開偽造之本票分別向其他活會會員佯稱係乙○○○、丙○○標得會款等語，另一方面卻向乙○○○、丙○○謊稱係其他活會會員得標，
    所簽發之本票由其代為收執保管，致使乙○○○、丙○○及其他活會會員陷於錯
    誤，不疑有詐，而交付活會會款予甲○○收執，甲○○共詐得會款約二十三萬二
    千元得逞。嗣於八十六年一月十日，該互助會屆滿，乙○○○、丙○○二人欲收
    取尾會會款時，甲○○心知無法瞞騙，乃告知冒標上情，並清償十六萬元，且書
    具借據二紙為憑，惟事後旋即搬遷避不見面，乙○○○、丙○○二人始知受騙。
    合計甲○○積欠乙○○○六十餘萬元，積欠丙○○二十萬元。
二、案經乙○○○、丙○○訴由台灣屏東地方法院檢察署檢察官偵查起訴。
        理  由
一、被告甲○○右揭冒標互助會並偽造本票及詐得會款之事實，業據其於偵查、原審
    及本院審理中坦承不諱，核與告訴人乙○○○、丙○○指訴之情節相符，並有互
    助會會單一紙、借據二紙在卷可稽，本件事證明確，被告犯行應堪認定。
二、按民間互會標單上填載競標之利息及會員姓名，依習慣係表示標取會款而為刑法
    第二百二十條之準文書，被告未經授權或同意即連續在空白紙上偽造告訴人乙○○○、丙○○之姓名及填載競標之利息，偽造乙○○○、丙○○等人名義之標單
    ，持以行使參予競標，足以生損害於乙○○○、丙○○二人及其他活會會員，所
    為係犯刑法第二百十六條、第二百十條之行使偽造私文書罪（其於標單上偽造乙○○○、丙○○簽名之行為為偽造私文書行為之一部，其偽造私文書之低度行為
    被行使之高度行為所吸收，均不另論罪），被告三次行使偽造私文書之行為，時
    間緊接，構成要件相同，顯係基於概括犯意為之，應依連續犯之規定論以一罪並
    加重其刑；被告意圖供行使之用，而偽造乙○○○、丙○○二人名義之本票，並
    持之作為保證向其他活會會員詐財得逞，核其所為，係犯刑法第二百零一條第一
    項之偽造有價證券罪及同法第三百三十九條第一項之詐欺取財罪（被告偽造乙○○○、丙○○指印署押，係偽造有價證券之部分行為；其行使偽造有價證券之低
    度行為被偽造有價證券之高度行為所吸收收，均不另論罪；又被告各次同時偽造
    乙○○○、丙○○名義之多張本票，為接續犯之單純一罪）；次被告連續三次冒
    標會款及偽造本票之犯行，時間緊接，所犯係犯罪構成要件相同之罪名，顯係基
    於概括犯意反覆為之，均應依連續犯之規定論以一罪並加重其刑；復被告係以連
    續行使偽造標單競標而得標及偽造有價證券多張之方法行為，達成其詐取會款犯
    行之結果行為，其所犯連續行使偽造私文書罪、偽造有價證券罪與詐欺取財罪各
    罪間，有方法結果之牽連關係，為牽連犯，應依刑法第五十五條之規定從一重之
    連續偽造有價證券罪處斷。被告於偽造之乙○○○、丙○○本票三十張及偽造之
    標會單三張上偽造乙○○○、丙○○二人之簽名署押，雖未扣案，然無法證明業
    已滅失，仍應依刑法第二百零五條、第二百十九條規定宣告沒收。又被告因一時
    失慮致罹最輕本刑三年以上之重典，其犯罪情狀顯可憫恕，客觀上足以引起一般
    同情，認為即予宣告法定最低刑期猶嫌過重，爰依刑法第五十九條規定減輕其刑
    。
三、原審因而適用刑法第二百十六條、第二百十條、第二百零一條第一項、第三百三
    十九條第一項、第五十六條、第五十五條、第五十九條、第二百零五條、第二百
    十九條、罰金罰鍰提高標準條例第一條前段規定，並審酌被告素行尚好、因一時
    失慮而觸犯刑章、犯後已與告訴人成立民事上和解等一切情狀，量處有期徒刑二
    年。經核原判決其認事用法，並無違誤，被告上訴意旨，以量刑過重，指摘原判
    決不當，為無理由，應予駁回。查被告未曾受有期徒刑以上刑之宣告，有本院被
    告全國前案紀錄表在卷可稽，且被告涉案後，已與告訴人和解，並已依約定分期
    清償告訴人之損失，有調解書一份、匯款回條五紙、收據二紙在卷足憑，告訴人
    於本院審理中表示渠等與被告為親戚願原諒被告等情，被告經此次偵審程序後，
    應知所警惕，無再犯之虞，本院認對被告所宣告之刑，以暫不執行為適當，爰併
    予宣告緩刑四年，用啟自新。
四、據上論斷，應依刑事訴訟法第三百六十八條，刑法第七十四條第一款，判決如主
    文。
本案經檢察官林炎昇到庭執行職務。
中    華    民    國     八十九     年       七         月     二十八   日
                              臺灣高等法院高雄分院刑事第八庭
                                  審判長法官  郭雅美
                                        法官  張盛喜
                                        法官  莊飛宗
右正本證明與原本無異。
如不服本判決，應於判決送達後十日內向本院提出上訴狀，其未述理由者並應於提
出上訴狀後十日內向本院補提理由書（應附繕本)。
                                      書記官  張宗芳
中    華    民    國     八十九     年       八       月       一       日
附錄：本判決論罪科刑法條：
刑法第二百零一條第一項：意圖供行使之用，而偽造、變造公債票、公司股票或其他
有價證券者，處三年以上十年以下有期徒刑，得併科三千元以下罰金。
刑法第三百三十九條第一項：
意圖為自己或第三人不法之所有，以詐術使人將本人或第三人之物交付者，處五年以
下有期徒刑、拘役或科或併科一千元以下罰金。
刑法第二百一十六條
行使第二百十條至第二百十五條之文書者，依偽造、變造文書或登載不實
事項或使登載不實事項之規定處斷。
刑法第二百一十條
偽造、變造私文書，足以生損害於公眾或他人者，處五年以下有期徒刑。
                                                                        Ａ


司法院資訊處製作；財團法人民間司法改革基金會備份。
